臺灣高等法院刑事判決
109年度上訴字第2751號
上  訴  人    臺灣基隆地方檢察署檢察官
被      告    陳蓓箴  




選任辯護人    林詩元律師
上列上訴人因被告違反洗錢防制法等案件，不服臺灣基隆地方法
院一０九年度金訴字第二０號，中華民國一０九年五月五日第一審
判決（起訴案號：臺灣基隆地方檢察署一０八年度偵字第八三六
號、第二０九二號；及臺灣臺北地方檢察署一０八年度偵字第一００
三０號移送併辦），提起上訴，本院判決如下：
    主  文
上訴駁回。                                              
    事實及理由
一、經本院審理結果，認第一審以被告陳蓓箴犯刑法第三百三十
    九條第一項詐欺取財罪，依幫助犯，判處有期徒刑四月，並
    諭知易科罰金之折算標準，及宣告緩刑二年，認事用法及量
    刑均無不當，另對檢察官起訴被告係想像競合同時犯洗錢防
    制法第十四條第一項之洗錢罪之部分，不另為無罪諭知，亦
    無違誤，均應予維持，並引用第一審判決書記載之事實、證
    據及理由（如附件）。
二、檢察官上訴意旨略以：本件原審判決既認定被告提供帳戶供
    人使用之行為，係對於他人遂行詐欺取財之犯行資以助力而
    構成幫助詐欺罪嫌，顯見原審認為被告上開提供帳戶行為，
　　可能因此幫助他人用以處理詐騙之犯罪所得，致使被害人及
    警方一時追查無門，是可能因此幫助掩飾或隱匿詐欺取財犯
    罪所得應有認知，而容任掩飾或隱匿詐欺犯罪不法所得之情
    事發生，而具洗錢之不確定故意。原判決認被告不構成洗錢
    罪，與上開洗錢防制法之規定、修正理由不盡相符，適用法
    律容有未洽，請將原判決撤銷，更為適當合法之判決云云。
三、按洗錢行為之防制，旨在避免追訴、處罰而使其所得財物或
    利益之來源合法化。是否為洗錢行為，自應就犯罪全部過程
    加以觀察，包括有無因而使重大犯罪所得之財物或財產上利
    益之性質、來源、所在地、所有權或其他權利改變，因而妨
    礙重大犯罪之追查或處罰，或有無阻撓或危及對重大犯罪所
    得之財物或財產上利益來源追查或處罰之行為在內。若非先
    有犯罪所得或利益，再加以掩飾或隱匿，而係取得犯罪所得
    或利益之犯罪手段，或並未合法化犯罪所得或利益之來源，
    而能一目了然來源之不法性，或作直接使用或消費之處分行
    為，自非洗錢防制法所規範之洗錢行為（最高法院一０六年
    度台上字第二六九號判決意旨參照）。
四、查被告雖提供其帳戶予真實姓名年籍不詳之「Joor」，致被
    害人遭詐欺集團詐得款項一情，然核此屬詐欺集團之犯罪手
    段，本案科以被告刑責，係基其有容任他人使用其帳戶為詐
    欺取財工具之不確定故意，惟無證據足認被告出售帳戶係為
    掩飾或隱匿他人特定犯罪所得或利益之性質、來源、所在地
    、所有權或其他權利改變，且非先有犯罪所得或利益，再加
    以掩飾或隱匿，既未合法化犯罪所得之來源，仍可一目了然
    來源之不法性，當無再適用洗錢防制法予以論罪之餘地。被
    告辯稱：其不知洗錢，亦無洗錢犯意，尚屬可採。公訴意旨
    復未能提出其他積極證據以資證明被告涉犯所指之洗錢防制
    法犯行，是自難以洗錢防制法第二條第一款、第二款及第十
    四條第一項之規定相繩。
五、綜上，原判決業於理由詳載被告出售其帳戶，使不詳詐欺集
    團利用其提供之帳戶要求被害人直接匯入該帳戶之行為，不
    該當洗錢行為，而不另為無罪之諭知，惟檢察官猶執前詞上
    訴指摘，乃無理由，應予駁回。
六、據上論斷，應依刑事訴訟法第三百六十八條、第三百七十三
    條，判決如主文。
本案經檢察官林秀敏到庭執行職務。
中　　華　　民　　國　一０九　年　　九　　月　 十七 　日
　　　　　　　　　刑事第四庭審判長法　官  陳筱珮
　　　　　　　　　　　　　　　　  法　官  羅郁婷
　　　　　　　　　　　　　　      法　官  陳玉雲
以上正本證明與原本無異。
被告不得上訴。
檢察官如不服本判決，應於收受送達後20日內向本院提出上訴書
狀，惟須受刑事妥速審判法第9條限制。其未敘述上訴之理由者
，並得於提起上訴後20日內向本院補提理由書(均須按他造當事
人之人數附繕本)「切勿逕送上級法院」。
刑事妥速審判法第9條：
除前條情形外，第二審法院維持第一審所為無罪判決，提起上訴
之理由，以下列事項為限：
一、判決所適用之法令牴觸憲法。
二、判決違背司法院解釋。
三、判決違背判例。
刑事訴訟法第377 條至第379 條、第393 條第1 款之規定，於前
項案件之審理，不適用之。
　　　　　　　　　                書記官  蔡麗春
中　　華　　民　　國　一０九　年　　九　　月　 十七 　日

附錄：本案論罪科刑法條全文　　　　　　　　　　　　　　　
中華民國刑法第339條
（普通詐欺罪）
意圖為自己或第三人不法之所有，以詐術使人將本人或第三人之
物交付者，處5 年以下有期徒刑、拘役或科或併科50萬元以下罰
金。
以前項方法得財產上不法之利益或使第三人得之者，亦同。
前二項之未遂犯罰之。